---
title: "Interactive Sales Report"
author: "Coursera Learner"
date: "`r Sys.Date()`"
output: 
  html_document:
    toc: true
    toc_float: true
    code_folding: hide
    theme: flatly
    fig_caption: yes
params: 
    category: "Toys"   # Paramètre dynamique — changer pour filtrer une autre catégorie
---

```{r setup, include = FALSE}
# Configuration globale des chunks R
knitr::opts_chunk$set(
  collapse = TRUE,   # Collapse les outputs dans le même bloc
  comment  = "#>",   # Préfixe des outputs
  message  = FALSE,  # Cacher les messages
  warning  = FALSE   # Cacher les warnings
)
```

## Introduction

Ce rapport interactif analyse les données de ventes par **région** et **catégorie de produits**.
Il utilise les fonctionnalités interactives de R Markdown pour permettre une exploration dynamique des données.

---

## Background Code

Le code ci-dessous charge les bibliothèques nécessaires et importe le dataset.

```{r load}
# Chargement des bibliothèques
library(dplyr)     # Manipulation des données
library(ggplot2)   # Visualisations statiques
library(plotly)    # Visualisations interactives
library(DT)        # Tableaux interactifs
library(lubridate) # Gestion des dates
library(readr)     # Lecture des fichiers CSV

# Chargement et parsing du dataset
sales_data <- read_csv("C:/Users/MOHAMED/Documents/DATA_ANALYSIS/FORMATION_NIVEAU_AVANCER/R_coursera_Data/sales_data.csv")

# Conversion de la colonne date en format Date
sales_data$Date <- as.Date(sales_data$date)

# Aperçu des données
head(sales_data)
```

---

## Activity 1 : Graphiques Interactifs

### Objectif
Créer un boxplot interactif des unités vendues par région en utilisant **ggplot2** + **plotly**.

### Méthode
- `ggplot2` crée le graphique statique
- `ggplotly()` le rend **interactif** *(zoom, survol, filtres)*

```{r activity1}
# Créer le boxplot avec ggplot2
plot_1 <- ggplot(sales_data, aes(x = region, y = units_sold, fill = region)) +
  geom_boxplot() +                          # Graphique en boîte à moustaches
  labs(
    title = "Units Sold by Region",         # Titre du graphique
    x     = "Region",                       # Label axe X
    y     = "Units Sold",                   # Label axe Y
    fill  = "Region"                        # Label légende
  ) +
  theme_minimal()                           # Thème épuré

# Rendre le graphique interactif avec plotly
ggplotly(plot_1)
```

> **Interprétation :** Ce boxplot montre la distribution des unités vendues par région.
> Les boîtes représentent le **1er et 3ème quartile**, la ligne centrale la **médiane**,
> et les points au-delà des moustaches sont des **outliers**.

---

## Activity 2 : Tableaux Interactifs

### Objectif
Créer un tableau interactif du résumé des ventes par région avec **DT**.

### Méthode
- `dplyr` calcule les statistiques par groupe
- `datatable()` rend le tableau **filtrable** et **triable**

```{r activity2}
# Créer le résumé des ventes par région
summary_tbl <- sales_data %>%
  group_by(region) %>%                      # Grouper par région
  summarize(
    Average_Revenue = round(mean(revenue,  na.rm = TRUE), 2),  # Revenue moyen
    Total_Revenue   = round(sum(revenue,   na.rm = TRUE), 2),  # Revenue total
    Total_Units     = sum(units_sold,      na.rm = TRUE),      # Unités totales
    Transactions    = n()                                       # Nombre de transactions
  ) %>%
  arrange(desc(Total_Revenue))              # Trier par revenue décroissant

# Afficher en tableau interactif
datatable(
  summary_tbl,
  caption  = "Résumé des ventes par région",
  options  = list(
    pageLength      = 10,
    searchHighlight = TRUE
  ),
  colnames = c("Région", "Revenue Moyen ($)", "Revenue Total ($)",
               "Unités Vendues", "Transactions")
)
```

> **Interprétation :** Ce tableau permet de comparer les performances de chaque région.
> Utilisez la **barre de recherche** pour filtrer et cliquez sur les **en-têtes** pour trier.

---

## Activity 3 : Filtres et Contrôles Interactifs

### Objectif
Filtrer les données selon le paramètre `category` défini dans le YAML.

> **Catégorie sélectionnée :** **`r params$category`**

```{r activity3}
# Afficher les catégories disponibles
cat("Catégories disponibles :", unique(sales_data$category), "\n")

# Filtrer selon le paramètre YAML
category_data <- sales_data %>%
  filter(category == params$category)

cat("Nombre de lignes pour", params$category, ":", nrow(category_data), "\n")

# Créer le graphique de tendance
plot_2 <- ggplot(category_data, aes(x = Date, y = revenue, color = region)) +
  geom_line(lwd = 1) +
  geom_smooth(method = "lm", se = FALSE, linetype = "dashed") +
  labs(
    title    = paste("Tendance des ventes pour :", params$category),
    subtitle = paste("Période :", min(category_data$Date), "→", max(category_data$Date)),
    x        = "Date",
    y        = "Revenue ($)",
    color    = "Région"
  ) +
  theme_minimal()

ggplotly(plot_2)
```

> **Interprétation :** Ce graphique montre l'évolution du revenue pour la catégorie
> **`r params$category`** par région. Les lignes en pointillés représentent la **tendance linéaire**.

---

## Activity 4 : Validation et Optimisation

### Objectif
Ajouter une logique conditionnelle pour éviter les graphiques vides.

```{r activity4}
if (nrow(category_data) > 0) {

  cat("Données disponibles pour :", params$category, "\n")

  plot_3 <- ggplot(category_data, aes(x = Date, y = units_sold, fill = region)) +
    geom_col() +
    labs(
      title    = paste("Unités vendues pour :", params$category),
      subtitle = paste("Période :", min(category_data$Date), "→", max(category_data$Date)),
      x        = "Date",
      y        = "Unités vendues",
      fill     = "Région"
    ) +
    theme_minimal()

  ggplotly(plot_3)

} else {
  print(paste("Aucune donnée disponible pour la catégorie :", params$category))
}
```

> **Interprétation :** Ce graphique montre les unités vendues par date pour
> la catégorie **`r params$category`**. Chaque couleur représente une région différente.

---

## Conclusion

| Section | Outil | Résultat |
|---|---|---|
| **Graphiques interactifs** | ggplot2 + plotly | Boxplot zoomable |
| **Tableaux interactifs** | DT | Tableau filtrable |
| **Filtres dynamiques** | params + dplyr | Filtrage par catégorie |
| **Validation** | if/else | Fallback si données vides |

> **Recommandation :** Pour explorer d'autres catégories, modifiez le paramètre
> `category` dans le YAML header et régénérez le rapport.
